【裁判字號】    95,台非,256
【裁判日期】    951013
【裁判案由】    違反農藥管理法
【裁判全文】
最高法院刑事判決              九十五年度台非字第二五六號
上  訴  人  最高法院檢察署檢察總長
被      告  日寶生化有限公司
代  表  人  甲○○
上列上訴人因被告違反農藥管理法案件，對於台灣台北地方法院
中華民國九十五年五月十二日第一審確定協商判決（九十五年度
易更(一)字第四號，聲請簡易判決處刑案號：台灣台北地方法院檢
察署九十四年度偵字第九二六七號），認為違法，提起非常上訴
，本院判決如下：
    主  文
原判決關於違背法令部分撤銷。
    理  由
非常上訴理由稱：「按判決不適用法則或適用不當者，為違背法
令，刑事訴訟法第三百七十八條定有明文。復按刑之輕重，依刑
法第三十三條規定定之；同種之刑，以最高度之較長或較多者為
重，為刑法第三十五條第一、二項所明定。又，法人之代表人、
法人或自然人之代理人、受雇（僱）人或其他從業人員，因執行
業務，犯第四十三條或第四十五條之罪者，除依各該條規定處罰
其行為人外，對該法人或自然人亦科以各該條之罰金，農藥管理
法第四十七條亦有明文，此係立法上基於兩罰對於法人獨立科刑
之特別規定。公司之代表人多次連續違法部分，固應以連續犯論
處，但法人本身並無犯罪意識可言，顯與概括犯意要件不合，應
認無刑法上連續犯規定之適用，應予併罰（參見最高法院六十七
年台非字第一九九號判例、司法院（七八）廳刑一字第一六九二
號函）。本件原確定判決認定被告日寶生化有限公司負責人甲○
○，明知未經核准不得擅自輸入、販賣農藥，因執行該公司業務
，於九十二年六月間，違法自中國大陸輸入「葉滿清」肥料，旋
基於販賣偽農藥之概括犯意，自九十二年七月間迄九十三年五月
間止，透過不知情經銷商，連續販賣給嘉義、台南、台中地區下
游廠商，認被告牽連犯有農藥管理法第四十三條第一項、第四十
五條第一項之罪，並依連續販賣偽農藥（罪）處斷。惟查農藥管
理法第四十三條第一項之罪之最重本刑為有期徒刑三年，第四十
五條第一項之罪之最重本刑為有期徒刑二年，依刑法第三十五條
第二項規定，自以農藥管理法第四十五條（應係第四十三條之誤
載）第一項之罪較重，詎原確定判決依較輕之農藥管理法第四十
三條（應係第四十五條之誤載）第一項處斷，復援引刑法第五十
六條論以連續犯，自有判決適用法則不當之違法。案經確定，爰
依刑事訴訟法第四百四十一條、第四百四十三條提起非常上訴，
以資糾正。」等語。
本院按法人之代表人、法人或自然人之代理人、受僱人或其他從
業人員，因執行業務，犯農藥管理法第四十三條或第四十五條之
罪者，除依各該條規定處罰其行為人外，對該法人或自然人亦科
以各該條之罰金，同法第四十七條定有明文；其立法目的係為保
護農業生產，促進農藥工業發展而採兩罰規定。法人之代表人、
代理人、受僱人或其他從業人員，一次行為而犯農藥管理法第四
十三條或第四十五條之罪時，法人即已成立各該條之犯罪；上開
行為人之數個行為縱該當於修正前刑法連續犯之規定時，亦因法
人並無犯罪之意識，無一併論以連續犯之餘地，而應適用一罪一
罰之原則處斷。本件依原判決認定：被告日寶生化有限公司（下
稱日寶公司）負責人甲○○（業經原法院另案判刑確定），明知
未經核准不得擅自輸入、販賣偽農藥，因執行該公司業務，先於
民國九十年十一月七日，取得行政院農業委員會核發輸入、販賣
「滿綠清」肥料之登記證，復於九十二年六月間，假借前揭肥料
名義自中國大陸北京清源保生物科技有限公司輸入內含苦參鹼（
matrine）、畢達本（pyridaben）等農藥成分之「葉滿清」肥料
，旋基於販賣偽農藥之概括犯意，自九十二年七月間迄九十三年
五月間止，透過不知情經銷商，連續販賣給嘉義、台南、台中地
區下游廠商等情。則甲○○（即被告日寶公司之代表人）因執行
業務，而輸入、販賣偽農藥，係犯農藥管理法第四十三條第一項
之輸入偽農藥罪（法定最重本刑為有期徒刑三年）、第四十五條
第一項之販賣偽農藥罪（法定最重本刑為有期徒刑二年）。其輸
入偽農藥及連續多次販賣偽農藥之犯行，縱得依裁判時（即修正
前）刑法第五十六條連續犯、第五十五條牽連犯之規定及先連續
、後牽連之原則，從一重之輸入偽農藥罪處斷；然依首開說明，
被告日寶公司仍無適用連續犯論以一罪之餘地。乃原判決就被告
日寶公司之代表人甲○○所犯上開兩相牽連之罪名，誤依較輕之
販賣偽農藥罪處斷，已有未當，且一併適用修正前刑法連續犯之
規定，論被告日寶公司以「法人之代表人連續販賣偽農藥」一罪
，併有判決適用法則不當之違背法令。案經確定，非常上訴意旨
執以指摘，為有理由，惟原判決尚非不利於被告日寶公司，應僅
將其違背法令部分撤銷，以資糾正。
據上論結，應依刑事訴訟法第四百四十六條，第四百四十七條第
一項第一款前段，判決如主文。
中    華    民    國  九十五  年    十    月   十三   日
                      最高法院刑事第六庭
                          審判長法官  林  增  福
                                法官  邵  燕  玲
                                法官  張  清  埤
                                法官  陳  世  雄
                                法官  蔡  國  在
      本件正本證明與原本無異
                                      書  記  官
中    華    民    國  九十五  年    十    月   十八   日
                                                Ａ


司法院資訊處製作；財團法人民間司法改革基金會備份。
